臺灣臺東地方法院民事裁定　九十四年度簡抗字第一號
　　抗　告　人　甲○○
　　相　對　人　臺灣臺東地方法院檢察署檢察官
右當事人間請求給付補償金事件，抗告人對於中華民國九十三年十一月二十五日本院
臺東簡易庭八十九年度東簡字第三一八號第一審裁定提起抗告，本院裁定如左：
    主      文
抗告駁回。
抗告費用由抗告人負擔。
    理      由
一、本件抗告意旨略以：抗告人與相對人間因給付補償金事件，前經原審以本件抗告
    人涉有傷害致死罪嫌，雖經本院刑事庭於八十九年八月三十一日以八十九年度訴
    字第一一九號判處有期徒刑七年六月在案，惟抗告人不服，已上訴臺灣高等法院
    花蓮分院，經該院以八十九年度上訴字第二五六號刑事案件受理審理中，而認有
    停止訴訟之必要，裁定本件於臺灣高等法院花蓮分院八十九年度上訴字第二五六
    號刑事案件終結前，停止訴訟程序。現該刑事案件已因最高法院發回而仍以九十
    二年度上更（一）字第九二號繫屬在臺灣高等法院花蓮分院，顯見刑事訴訟程序
    尚未終結，然原審竟認該刑事訴訟雖尚未終結，惟經審酌後認抗告人是否涉有犯
    罪事實，係發生在本件民事訴訟繫屬前，無停止訴訟程序之必要，依職權將原停
    止訴訟程序裁定撤銷。然本件停止訴訟程序之原因尚未消滅，原審裁定撤銷亦未
    載明原因，於法未合，故依法提起抗告，請求廢棄原裁定等語。
二、按民事訴訟法第一百八十三條規定：「訴訟中有犯罪嫌疑牽涉其裁判者，法院得
    在刑事訴訟終結前以裁定停止訴訟程序」。所謂訴訟中有犯罪嫌疑牽涉其裁判，
    係指在民事訴訟繫屬中，當事人或第三人涉有犯罪嫌疑，足以影響民事訴訟之裁
    判，非俟刑事訴訟解決，民事法院即無從或難於判斷者而言，例如當事人或第三
    人於民事訴訟繫屬中涉有偽造文書、證人偽證、鑑定人為不實之鑑定等罪嫌，始
    足當之。最高法院著有七十九年台抗字第二一八號判例可資參照。
三、經查：本件抗告人涉於八十九年一月十二日下午八時前後，在臺東縣臺東市○○
    街五六號稅圓小吃部前，基於傷害故意，持電攬線毆打訴外人洪金爐頭部，致訴
    外人洪金爐於次日上午八時二十分許，因傷重在行政院衛生署臺東醫院不治死亡
    。嗣經訴外人洪金爐之妻向相對人犯罪被害人補償審議委員會申請犯罪被害遺屬
    補償金，而經核定給付新臺幣十三萬零三百六十三元，相對人即據犯罪被害人保
    護法第十二條第一項、第二項規定，向本院臺東簡易庭起訴請求抗告人賠償。原
    審以抗告人所涉前項犯罪嫌疑，刻於臺灣高等法院花蓮分院以八十九年度上訴字
    第二五六號刑事案件審理中，遂於八十九年十一月二十七日以八十九年度東簡字
    第三一八號裁定：「本件於臺灣高等法院花蓮分院八十九年度上訴字第二五六號
    案件刑事訴訟程序終結前，停止訴訟程序」，有原審八十九年十一月二十二日言
    詞辯論筆錄及該裁定書在卷可稽，然查：抗告人上開所涉之傷害致死犯行，既非
    與本件請求給付補償金事件有關之偽造文書、證人偽證、鑑定人為不實之鑑定等
    案件，且係發生於繫屬原審之前，亦非屬在原審民事訴訟繫屬中，當事人或第三
    人涉有犯罪嫌疑，足以影響民事訴訟之裁判，非俟刑事訴訟解決，民事法院即無
    從或難於判斷者，是原審之訴訟程序並無停止之原因，原審於八十九年十一月二
    十七日所為八十九年度東簡字第三一八號裁定，依前揭判例意旨，於法尚有誤會
    。而停止訴訟程序之裁定，法院得依聲請或依職權撤銷之，民事訴訟法第一百八
    十六條定有明文。是停止訴訟程序之裁定，於停止之法定事由終竣時，固應予撤
    銷，即在此項事由發生前，如法院認為有必要時，亦得依職權予以撤銷（最高法
    院九十一年度台抗字第六三一號裁判參照）。故原審於九十三年十一月二十五日
    ，以八十九年度東簡字第三一八號裁定認：抗告人是否涉有前述犯罪事實，係本
    件民事訴訟繫屬前發生之事由，非訴訟中涉有犯罪嫌疑，無從依民事訴訟法第一
    百八十三條規定停止訴訟程序為由，而依職權將原審於八十九年十一月二十七日
    所為停止訴訟程序之上開裁定撤銷，揆之前揭說明，於法並無違誤。抗告人故意
    曲解法條、判例意旨，指摘原審上開所為撤銷停止訴訟程序之裁定不當，求予廢
    棄，為無理由，應予駁回。
三、依民事訴訟法第四百三十六條之一第三項、第四百九十五條之一第一項、第四百
    四十九條第一項、第九十五條、第七十八條，裁定如主文。
中　　　華　　　民　　　國　　九十四　　年　　　一　　　月　　　十　　　日
                            臺灣臺東地方法院民事庭
　　　　　　　　　　　　　　　　審判長法　官　王漢章
　　　　　　　　　　　　　　　　　　　法　官　簡芳潔
　　　　　　　　　　　　　　　　　　　法　官　曾宗欽
右為正本係照原本作成。
本件不得再抗告。
中　　　華　　　民　　　國　　九十四　　年　　　一　　　月　　十二　　　日
~B法院書記官　陳敏捷
